臺灣高等法院刑事判決
110年度上易字第1734號
上  訴  人  
即  被  告  劉楚霖



選任辯護人  劉世興律師
上  訴  人  
即  被  告  郭至翔





上列上訴人因毀損案件，不服臺灣臺北地方法院110年度審易字
第400號，中華民國110年9月7日第一審判決（起訴案號：臺灣臺
北地方檢察署109年度偵字第26863號、第30813號），提起上訴
，本院判決如下：
    主  文
原判決關於劉楚霖、郭至翔部分均撤銷。
劉楚霖共同犯毀損他人物品罪，處有期徒刑伍月，如易科罰金，
以新臺幣壹仟元折算壹日。
郭至翔共同犯毀損他人物品罪，處有期徒刑陸月，如易科罰金，
以新臺幣壹仟元折算壹日。
    事  實
一、劉楚霖因受他人以新臺幣（下同）3萬元作為代價之委託，
    欲至設於臺北市○○區○○路0段00號2樓「金螞蟻樂器行」砸店
    ，乃先於網路上購買號牌000-0000號權利車（下稱「本案權
    利車」），再於民國109年9月2日某時許，以通訊軟體LINE
    聯繫郭至翔及傅楚君（所犯共同毀損罪，業經原審法院判處
    罪刑確定），談妥共同砸店事宜後，於翌(3)日下午某時許
    ，搭乘由不知情之許竣翔所駕駛號牌000-0000號出租車，至
    新竹市○○路0段000號「鑫時代洗車行」駕駛本案權利車，再
    至新竹市西大路小北百貨購買球棒、鋁棒及鐵鎚等工具，放
    置在本案權利車上後，前往位於新竹市經國路上之麥當勞店
    搭載郭至翔，又至新竹市城隍廟附近搭載傅楚君，共同北上
    ，於同日（109年9月3日）晚間7時56分許抵達「金螞蟻樂器
    行」後，劉楚霖、郭至翔、傅楚君即共同基於毀損他人物品
    之犯意聯絡，分別戴上事先備妥之黑色口罩及手套，進入該
    店內大喊：「不要動」，再分持球棒、鐵鎚、鋁棒等工具，
    砸毀該店內之吉他、貝斯等41項樂器或設施【價值合計達新
    臺幣（下同）108萬8116元】，致令毀損而不堪使用，前揭
    球棒、鐵鎚並因此斷裂而遺留在現場，劉楚霖、郭至翔、傅
    楚君則駕車離開現場，並將上開鋁棒、口罩、手套棄置於新
    竹縣新埔鎮115縣道旁某處，再將本案權利車藏放於新竹市
    南寮漁港某工廠旁後，各自搭計程車離去。
二、案經「金螞蟻樂器行」店長楊浩群訴由臺北市政府警察局萬
    華分局（下稱「萬華分局」）報請臺灣臺北地方檢察署 (下
    稱「臺北地檢署」)檢察官偵查起訴。
    理  由
壹、證據能力部分：
    按被告以外之人於審判外之言詞或書面陳述，除法律有規定
    者外，不得作為證據。另按被告以外之人於審判外之陳述，
    雖不符合同法第159條之1至第159條之4之規定，然經當事人
    於審判程序同意作為證據，法院審酌該言詞陳述或書面陳述
    作成時之情況，認為適當者，亦得為證據。當事人、代理人
    或辯護人於法院調查證據時，知有第159條第1項不得為證據
    之情形，而未於言詞辯論終結前聲明異議者，視為有前項同
    意，刑事訴訟法第159條第1項、第159條之5分別定有明文。
    查本案據以認定被告劉楚霖、郭至翔犯罪事實之供述證據，
    其中屬於傳聞證據之部分（詳如後述），檢察官、被告劉楚
    霖之辯護人於本院準備程序及審理時均同意有證據能力（見
    本院卷第122至124頁、第128至129頁、第199至201頁、第20
    6頁、第306至308頁、第432至433頁、第437至438頁）；至
    被告劉楚霖、郭至翔經本院合法傳喚，雖均無正當理由不到
    庭陳述，惟被告劉楚霖在先前準備程序到庭時，亦同意前揭
    供述證據均有證據能力（見本院卷第199至201頁、第206頁
    ），且被告劉楚霖、郭至翔於原審審理時，均未爭執前揭供
    述證據之證據能力（見原審卷第425頁、第463至464頁、第4
    83頁、第463-464頁、第486至488頁），復經本院審酌認該
    等證據之作成並無違法、不當或顯不可信之情況；另審酌非
    供述證據與本案待證事實均具有關聯性，且查無實施刑事訴
    訟程序之公務員違背法定程序而取得之情事，揆諸刑事訴訟
    法第158條之4反面解釋、第159條至第159條之5規定，均有
    證據能力。
貳、實體部分：　　
一、前揭事實，業據被告劉楚霖、郭至翔於原審審理（見原審卷
    第380頁、第462頁、第488頁），及被告劉楚霖於本院審理
    時坦承不諱在卷（見本院卷第198頁），核與證人即告訴人
    楊浩群、證人即「金螞蟻樂器行」獨資負責人蔡瑋昌、證人
    許竣翔於偵查中之證述（見109年度偵字第26863號卷第29至
    31頁、第33至39頁、第41至44頁、第259至260頁）、同案被
    告傅楚君於原審審理時之供述（見原審卷第297至300頁、第
    379至385頁）大致相符，並有現場監視器光碟及畫面（見10
    9年度偵字第26863號卷第51至63頁、第137至138頁、第267
    至269頁）、毀損物品照片及清單（見同卷第265至289頁）
    在卷可稽，足見被告劉楚霖、郭至翔前揭任意性自白均與事
    實相符，堪予採信。本案事證明確，被告劉楚霖、郭至翔犯
    行均堪認定，均應依法論科。
二、論罪：
　　核被告劉楚霖、郭至翔所為，均係犯刑法第354條之毀損他
    人物品罪。被告2人與同案被告傅楚君就前揭犯行，有犯意
    聯絡及行為分擔，為共同正犯。
三、撤銷原判決、量刑及不諭知沒收犯罪所得或供犯罪所用之物
    之理由說明：
  ㈠原審以被告劉楚霖、郭至翔均係犯刑法第354條之毀損罪，事
    證明確，予以論罪科刑，並為犯罪所得沒收或追徵之諭知，
    固非無見。惟㈠被告劉楚霖上訴後，已與被害人「金螞蟻樂
    器行」獨資負責人蔡瑋昌成立和解，約定由被告劉楚霖賠償
    15萬元，被告劉楚霖並已依期給付完畢，此有本院111年度
    附民字第86號和解筆錄、被告劉楚霖提出支付前揭賠償款之
    轉帳交易資料在卷（見本院卷第211至212頁、第249至251頁
    ）可稽，可見被告劉楚霖犯後確有盡力彌補被害人損害之實
    際作為，其量刑基礎已有變更，原審未及審酌此情，量刑尚
    有未洽；被告郭至翔雖參與本件毀損犯行，惟並未因此實際
    取得犯罪所得（詳如後述），原審未酙酌及此而為科刑，亦
    有未當。㈡被告劉楚霖因本件取得之犯罪所得為3萬元，惟其
    依前揭和解筆錄之約定，實際賠償被害人之15萬元已超過其
    因本案取得之犯罪所得，依刑法第38條之1第5項規定，自無
    庸諭知沒收或追徵其犯罪所得，另被告郭至翔並未因本案犯
    行而實際取得犯罪所得，自無沒收或追徵其犯罪所得之問題
    ，原審未及審酌被告劉楚霖賠償被害人之金額已逾其實際犯
    罪所得，另認定被告郭至翔因本案分得3萬元之犯罪所得，
    而均諭知沒收或追徵被告劉楚霖、郭至翔之犯罪所得各3萬
    元，容屬未洽。被告劉楚霖、郭至翔上訴均指摘原判決量刑
    不當，請求從輕量刑，為有理由，且原判決就被告劉楚霖、
    郭至翔部分既有前揭可議之處，自屬無可維持，應由本院就
    此部分均予撤銷改判。
  ㈡爰以行為人之責任為基礎，審酌被告劉楚霖僅為取得3萬元之
    代價，竟即同意為本件毀損犯行，並邀同被告郭至翔及同案
    被告傅楚君共犯而恣意損壞他人之物，使被害人遭受重大財
    物損失，顯見其等均欠缺法治觀念，實非可取，惟犯後均尚
    能坦認犯行，被告劉楚霖更與被害人達成前揭和解，並已實
    際給付賠償款，被告郭至翔則未因本案實際取得犯罪所得，
    亦尚未與被害人達成和解或賠償其損害，衡酌其等之素行、
    犯罪之動機、目的、手段及分工情形、所造成之損害、被告
    劉楚霖所獲得之不法利益，及被告劉楚霖自述國中畢業之智
    識程度、業工、月薪約3萬元、需扶養母親之家庭經濟狀況
    （見原審卷第466頁），被告郭至翔自述高中畢業之智識程
    度、原係開白牌計程車、月收入約7至8萬元、無需扶養之人
    之家庭經濟狀況(見原審卷第490頁)等一切情狀，分別量處
    如主文第2項、第3項所示之刑，以資懲儆。又被告劉楚霖雖
    於本院審理時，與被害人成立和解並付訖賠償款，惟其曾因
    故意犯罪，受原審法院另案裁定應執行有期徒刑9月之宣告
    確定（尚未執行，見本院卷第469至474頁所附本院被告前案
    紀錄表），既不符合刑法第74條第1項所定要件，自無從宣
    告緩刑，附此敘明。
  ㈢不諭知沒收犯罪所得或供犯罪所用之物之說明：
  1.被告劉楚霖因本案毀損犯行，實際獲得之犯罪所得為3萬元
    ，惟被告劉楚霖已以15萬元與被害人成立和解，並付訖賠償
    款，已如前述，其實際賠付金額已超過因本案獲得之犯罪所
    得3萬元，本院認若再諭知沒收被告劉楚霖前揭犯罪所得，
    容屬過苛，爰依刑法第38條之2第2項規定，不另宣告沒收其
    犯罪所得。另被告郭至翔陳稱被告劉楚霖邀其參與本件犯行
    時，雖表示「錢都是台北的人發下來的，一個人拿3萬元」
    ，但其並未拿到錢等語（見原審卷第462至463頁、第489頁
    ），而依本件卷證資料所示，除共同被告劉楚霖自承本案毀
    損犯行係其找被告郭至翔及同案被告傅楚君參與，並稱「錢
    都是台北的人發下來的，一個人拿3萬元」等語（見原審卷
    第463頁）外，並無其他佐證資料，依罪證有疑，利於被告
    之原則，尚難認定被告郭至翔有因本件犯行而實際分得犯罪
    所得，自無從諭知沒收或追徵其犯罪所得。
　2.另本案供被告劉楚霖、郭至翔與傅楚君作為毀損「金螞蟻樂
    器行」樂器之球棒1支、鐵鎚1支、鋁棒1支，雖均係被告劉
    楚霖所有而供本案犯罪所用之物，惟該球棒、鐵鎚均因砸店
    時斷裂而遺留在現場，鋁棒則遭被告劉楚霖棄置於某處路旁
    而不復見，各該物品或因功能已非完整且價值輕微，或已滅
    失，爰均不予宣告沒收。至於被告劉楚霖、郭至翔與傅楚君
    在本案砸店時所穿戴之口罩、手套等物，雖亦係供其等作為
    本件犯罪所用之物，惟均非違禁物，亦無促成或助長本案犯
    行之作用，且欠缺刑法上重要性，亦均不予諭知沒收，併此
    敘明。
四、被告劉楚霖、郭至翔均經合法傳喚，無正當理由均不到庭，
    爰不待其等陳述，逕行判決。
據上論斷，應依刑事訴訟法第371條、第369條第1項前段、第364
條、第299條第1項前段，判決如主文。
本案經檢察官鄭少珏提起公訴，由檢察官王亞樵到庭執行職務。
中　　華　　民　　國　　111 　年　　7 　　月　　28　　日
                  刑事第十五庭  審判長法　官  陳芃宇  
                                      法　官  曹馨方
                                      法　官  陳勇松
以上正本證明與原本無異。
不得上訴。
                                      書記官  邱紹銓
中　　華　　民　　國　　111 　年　　7 　　月　　29　　日
附錄本案論罪科刑法條全文：
中華民國刑法第354條
毀棄、損壞前二條以外之他人之物或致令不堪用，足以生損害於
公眾或他人者，處2年以下有期徒刑、拘役或1萬5千元以下罰金
。